臺灣臺中地方法院刑事判決　　　　　　 96年度訴緝字第231號
公　訴　人　臺灣臺中地方法院檢察署檢察官
被　　　告　乙○○
　　　　　　　　　　（現羈押於臺灣臺中看守所）
選任辯護人　胡峰賓律師
上列被告因違反槍砲彈藥刀械管制條例等案件，經檢察官提起公
訴（八十九年度偵字第八五一六號），本院判決如下：
    主    文
乙○○共同以非法方法，剝奪人之行動自由，累犯，處有期徒刑
壹年，減為有期徒刑陸月，如易科罰金，以銀元佰元即新台幣
玖佰元折算壹日。
其餘被訴詐欺取財部分無罪。
    犯罪事實
一、乙○○於民國（下同）八十七年間曾犯賭博罪，經本院判處
    有期徒刑六月確定，於八十八年十一月十五日執行完畢，詎
    仍不知悔改。緣李中利（已更名為甲○○）於八十八年六月
    間起，陸續向經營地下錢莊之丁○○共借款新臺幣（下同）
    六十五萬元，並約定每十天利息為七萬餘元，至八十九年五
    月間，李中利尚欠本金六十萬元，因利息過重，無法負擔。
    事為江泰宇得悉，即向李中利表示願代為出面解決，要求丁
    ○○免除利息債務。李中利與江泰宇二人（其二人共犯以非
    法方法，剝奪人之行動自由罪，業經臺灣高等法院臺中分院
    以九十年度上訴字第一九七二號分別判處有期徒刑十月、一
    年二月確定）即共同基於以非法方法剝奪丁○○行動自由之
    犯意聯絡，由李中利以支付利息為由，聯絡丁○○於八十九
    年五月二十五日上午十時三十分許，在國道高速公路中清交
    流道下之臺中果菜市場碰面。江泰宇並事先約同亦有共同以
    非法方法剝奪丁○○行動自由之犯意聯絡之乙○○及王坤仁
    （其共犯以非法方法，剝奪人之行動自由罪，業經本院以九
    十二年度訴緝字第四五八號判處有期徒刑十月確定），同赴
    上開果菜市場等候。嗣丁○○依約駕駛車牌號碼Ｂ二—二八
    六七號自用小客車到場後，李中利即藉交付一萬二千元利息
    之機會進入上開小客車之右前座，於佯裝將一萬二千元之利
    息交付丁○○之際，江泰宇即與乙○○、王坤仁靠近上開小
    客車，李中利並趁機取下上開小客車之鑰匙，使丁○○無法
    即時駕車離去，江泰宇即持其所有未具殺傷力之玩具手槍一
    支（槍枝管制編號0000000000，係仿SIG SAUER P220型半自
    動手槍製造之玩具手槍，無改造情形，槍管為塑膠材質且內
    具阻鐵，無法供發射彈丸使用，不具殺傷力）及手銬一副，
    向丁○○佯稱其係警察，要與丁○○談論有關李中利借款之
    事，惟遭丁○○識破並反抗，江泰宇即將手銬交由乙○○銬
    住丁○○，另將玩具手槍交予王坤仁抵住丁○○，乙○○及
    王坤仁即將丁○○押往上開小客車後座，入座後並分別坐在
    丁○○之左右兩側以控制丁○○之行動自由，江泰宇則進入
    上開小客車駕駛座，江泰宇、李中利、乙○○及王坤仁遂共
    同以此非法之方法剝奪丁○○之行動自由。隨後李中利取回
    前述一萬二千元現金，並將小客車鑰匙交由江泰宇後，即先
    行騎乘機車離去，江泰宇亦駕駛上開小客車駛離現場。途中
    江泰宇在車內要求丁○○同意免除李中利前述借款之利息債
    務，丁○○本不予同意並反抗，江泰宇、乙○○、王坤仁即
    基於共同傷害人之身體之犯意聯絡，共同以毆打丁○○之強
    暴手段，欲逼使丁○○同意免除該利息債務並補償李中利，
    而致丁○○受有頭部外傷、前額瘀血（三一公分）、頸部
    抓傷（六二公分）、右側上臂挫傷併瘀血（五二公分）
    、右側前臂挫傷併瘀血（四二公分）等傷害。期間途經臺
    中市○○○○○路、北屯路等地，江泰宇、乙○○、王坤仁
    始終不願釋放丁○○。嗣丁○○因行動自由遭受剝奪，又因
    受毆打之強暴方式之威脅，而迫於無奈，終於同意行免除李
    中利前述借款之利息債務以及補償十餘萬元予李中利供補貨
    應急等無義務之事。丁○○隨後於報載廣告得知黃文正（其
    涉犯詐欺取財罪嫌，業經臺灣高等法院臺中分院以九十年度
    上訴字第一九七二號判決無罪確定）於臺中市○區○○街二
    四一號開設歡樂傳呼通訊行（對外以「鍾愛一生」店名廣告
    ），有提供以刷卡方式兌換現金（即非消費性之簽帳融資墊
    款，俗稱假消費真借款），江泰宇遂將上開小客車駛往前述
    通訊行，而由江泰宇、乙○○偕同丁○○下車，由丁○○於
    其所持信用卡尚存十一萬元之消費額度內，向黃文正刷卡借
    款，扣除黃文正依約定所取得之利息及手續費後，丁○○實
    際取得十萬三千元。江泰宇、乙○○、王坤仁取得上開款項
    後，始於同日下午三時許，在臺中市○○街、崇德路口釋放
    丁○○。江泰宇再以電話聯絡李中利，告知丁○○另行提供
    十萬三千元欲供李中利補貨應急之用一事，李中利則答稱由
    江泰宇處理該筆款項即可，江泰宇遂將該筆款項分予乙○○
    、王坤仁各四萬元，餘二萬三千元供己留用後，三人即各自
    搭乘計程車離去。嗣經丁○○報警處理後，為警先於同年五
    月二十六日凌晨零時十分許，在臺中市○○路與永興街口查
    獲江泰宇；次於同日凌晨零時五十分許，在臺中市○○○街
    八十四號查獲乙○○，並扣得前述江泰宇所有未具殺傷力之
    玩具手槍一支（槍枝管制編號0000000000）及手銬一副；再
    於同日凌晨一時四十分許，在臺中市○○路○段二三八巷三
    十四弄三號查獲王坤仁，因而查獲上情。
二、案經丁○○訴由臺中市警察局移請臺灣臺中地法院檢察署檢
    察官偵查起訴。
    理    由
甲、有罪部分：
一、上揭犯罪事實，業據被告乙○○於本院審理時坦承不諱，核
    與同案被告李中利、江泰宇、王坤仁、黃文正分別於其等違
    反槍砲彈藥刀械管制條例等案件警詢、偵查中、本院審理、
    臺灣高等法院臺中分院審理時供述（同案被告李中利部分見
    偵查卷第二十九、七十八、一０三至一０五、一五四頁、本
    院八十九年度訴字第一七０八號卷（下稱一審卷）第二十一
    、二十二、七十七、一九三、二七一頁、臺灣高等法院臺中
    分院九十年度上訴字第一九七二號卷（下稱二審卷）第九十
    八至一００、一二七、一六０、一六七、一八三、二００頁
    ；同案被告江泰宇部分見偵查卷第三十一、三十三、三十七
    、七十八、八十、一０四、一０五、一七０頁、一審卷第二
    十二、五十四、七十四、二一五、二七四頁、二審卷第四十
    八、四十九、五十一、一八三、二０一頁；同案被告王坤仁
    部分見偵查卷第八十、一０六頁、一審卷第一七七頁）及被
    害人丁○○於上開案件警詢、偵查中、本院審理、臺灣高等
    法院臺中分院審理、本件本院審理行交互詰問時指證訴（見
    偵查卷第四十五、四十六、四十七、一０二頁、一審卷第七
    十、七十一、七十九、二七二、二七三頁、二審卷第四十五
    、四十六、六十、一六０頁）之情節大致相符，並有被害人
    丁○○提出賢德醫院所出具之診斷證明書一紙（見偵查卷第
    一０九頁）、同案被告黃文正在自由時報刊登之廣告、名片
    、刷卡簽帳單二紙（見偵查卷第五０至五二頁）附卷及同案
    被告江泰宇所有作案用未具殺傷力之玩具手槍一支（槍枝管
    制編號0000000000，係仿SIG SAUER P220型半自動手槍製造
    之玩具手槍，無改造情形，槍管為塑膠材質且內具阻鐵，無
    法供發射彈丸使用，不具殺傷力，有內政部警政署刑事警察
    局八十九年六月八日刑鑑字第六九九一一號鑑驗通知書附於
    偵查卷第一七八頁可佐）、手銬一副（該改造手槍及手銬見
    偵查卷第二十六頁之台中市警察局搜索扣押證明筆錄）扣案
    可憑；參以同案被告李中利、江泰宇、王坤仁前開犯罪事實
    ，亦經臺灣高等法院臺中分院九十年度上訴字第一九七二號
    、本院九十二年度訴緝字第四五八號其等違反槍砲彈藥刀械
    管制條例等案件判決理由中認定綦詳，有該二份刑事判決附
    卷可稽，足見被告乙○○之自白與事實相符。本件事證明確
    ，被告乙○○犯行堪以認定。
二、核被告乙○○強押被害人丁○○以限制其行動自由，再以毆
    傷被害人之強暴手段，逼使被害人同意行免除李中利前述借
    款之利息債務以及補償十餘萬元等無義務之事之行為，係犯
    刑法第三百零二條第一項之剝奪行動自由罪、第二百七十七
    條第一項之普通傷害罪。被告乙○○以毆打之強暴方式使被
    害人行同意免除利息債務以及補償十餘萬元等無義務之事之
    強制行為，係屬低度行為，應為剝奪人之行動自由之高度行
    為所吸收，不另論罪（最高法院二十九年上字第二三五九號
    判例要旨、八十年度台上字第三五五七號裁判要旨、八十七
    年度台上字第二三三七號裁判要旨可供參照）。被告乙○○
    與同案被告江泰宇、李中利、王坤仁間，就上開犯行，均有
    犯意之聯絡及行為之分擔，應論以共同正犯（按刑法第二十
    八條共犯之規定，於九十四年二月二日修正公布、九十五年
    七月一日施行前之規定為：「二人以上共同實施犯罪之行為
    者，皆為正犯」，修正施行後之規定則為：「二人以上共同
    實行犯罪之行為者，皆為正犯」，揆諸本條之修正理由係為
    釐清陰謀共同正犯、預備共同正犯、共謀共同正犯是否合乎
    本條規定之正犯要件。而本件被告乙○○與同案被告江泰宇
    、李中利、王坤仁共同剝奪被害人行動自由、傷害被害人之
    犯行，既屬實行犯罪行為之正犯，則不論適用修正前或修正
    後之刑法第二十八條規定論擬，對於被告乙○○並無有利或
    不利之情事，應無比較新舊法適用之問題，依據一般法律適
    用原則，應逕行適用現行法即修正後第二十八條之規定）。
    被告乙○○藉強暴方式使被害人行無義務之事而犯普通傷害
    罪之方法，係用以達到限制被害人行動自由之目的而犯剝奪
    被害人行動自由罪，其二罪間有方法、目的之牽連關係，依
    修正前刑法第五十五條後段之規定，應從一重之剝奪行動自
    由罪處斷（按被告乙○○行為後，刑法第五十五條後段關於
    牽連犯「犯一罪而其方法或結果之行為犯他罪名者，從一重
    處斷」之規定，業經總統於九十四年二月二日公布修正予以
    刪除，並自九十五年七月一日施行。而刑法第五十五條後段
    關於牽連犯之規定刪除後，原規定之犯一罪而其方法或結果
    之行為犯他罪名者，除依具體情況認有想像競合犯之情形外
    ，應按數罪併罰之原則論處，依修正施行後刑法第二條第一
    項「行為後法律有變更者，適用行為時之法律。但行為後之
    法律有利於行為人者，適用最有利於行為人之法律」之規定
    ，比較刪除前後刑法第五十五條後段關於牽連犯之規定，刪
    除後之規定，並未較有利於被告乙○○，故應適用被告乙○
    ○行為時即刪除前刑法第五十五條後段關於牽連犯之規定論
    處）。查被告乙○○於八十七年間曾犯賭博罪，經本院判處
    有期徒刑六月確定，於八十八年十一月十五日執行完畢，有
    台灣高等法院被告前案紀錄表附卷可稽，其於五年以內故意
    再犯本件有期徒刑以上之罪，不論依修正前之刑法第四十七
    條，或修正後第四十七條第一項之規定，均構成累犯，對被
    告乙○○而言並無有利或不利之情形，自不生新舊法比較之
    問題，應逕依修正後之刑法第四十七條第一項，論以累犯，
    並加重其刑（最高法院九十五年度第二十一次刑事庭會議決
    議參照）。爰審酌被告乙○○係受同案被告江泰宇之託而在
    場助勢協助，其參與犯罪情節較同案被告江泰宇為輕，然致
    被害人遭控制行動自由達四小時有餘，及其犯罪之動機、目
    的、手段，犯後坦承犯行等一切情狀，量處有期徒刑一年，
    以示懲儆。又被告乙○○犯罪時間在九十六年四月二十四日
    以前，查無中華民國九十六年罪犯減刑條例不予減刑之情形
    ，應依同條例第二條第一項第三款之規定減其宣告刑二分之
    一，即減為有期徒刑六月，並依同條例第九條規定諭知如易
    科罰金，以銀元三百元即新臺幣九百元折算一日（按被告乙
    ○○行為後，刑法第四十一條「犯最重本刑為三年以下有期
    徒刑以下之刑之罪」，業經總統於九十年一月十日公布修正
    為「犯最重本刑為五年以下有期徒刑以下之刑之罪」（第一
    項），並於九十年一月十二日施行，嗣又經總統於九十四年
    二月二日公布修正，自九十五年七月一日施行，由「得以一
    元以上三元以下折算一日，易科罰金」，並適用修正前罰金
    罰鍰提高標準條例第二條（現已刪除）之規定，提高為「得
    以新台幣一千元、二千元或三千元折算一日，易科罰金」，
    且刪除「因身體、教育、職業、家庭之關係或其他正當事由
    ，執行顯有困難者」之條件，依修正施行後刑法第二條第一
    項之規定，比較修正前後刑法第四十一條第一項前段之規定
    ，第二次修正後之規定，並未較有利於被告乙○○，故被告
    乙○○所犯本件之罪，而受六月以下有期徒刑之宣告，自應
    適用被告乙○○行為後即九十年一月十二日修正施行之刑法
    第四十一條第一項前段及修正前罰金罰鍰提高標準條例第二
    條之規定，諭知易科罰金之折算標準，即應以銀元三百元折
    算一日，經折算為新台幣後，應以新台幣九百元折算一日。
    又刑法第二百七十七條第一項之普通傷害罪、第三百零二條
    第一項之剝奪行動自由罪，其法定罰金刑分別原為一千元、
    三百元以下罰金，並適用修正施行前刑法第三十三條第五款
    「主刑之種類如左：五、罰金：一元以上」及罰金罰鍰提高
    標準條例第一條前段之規定，即該二罪所得科處之法定罰金
    刑最高分別為銀元一萬元、三千元（即新台幣三萬元、九千
    元），最低均為銀元十元（即新台幣三十元）。而依刑法施
    行法所增訂第一條之一「中華民國九十四年一月七日刑法修
    正施行後，刑法分則編所定罰金之貨幣單位為新台幣。九十
    四年一月七日刑法修正時，刑法分則編未修正之條文定有罰
    金者，自九十四年一月七日刑法修正施行後，就其所定數額
    提高為三十倍。但七十二年六月二十六日至九十四年一月七
    日新增或修正之條文，就其所定數額提高為三倍」，及修正
    施行後刑法第三十三條第五款「主刑之種類如下：五、罰金
    ：新台幣一千元以上，以百元計算之」之規定，該二罪所得
    科處之法定罰金刑最高分別為新台幣三萬元、九千元，最低
    均為新台幣一千元，比較修正前後有關法定罰金刑之規定，
    應以被告乙○○行為時即修正前有關法定罰金刑之規定較有
    利於被告乙○○）。至於扣案未具殺傷力之玩具手槍一支（
    槍枝管制編號0000000000）、手銬一副，雖係同案被告江泰
    宇所有，且係供被告乙○○等人共犯本件妨害自由犯行之用
    ，惟於同案被告李中利、江泰宇所犯槍砲彈藥刀械管制條例
    等案件經臺灣高等法院臺中分院以九十年度上訴字第一九七
    二號判處有期徒刑十月、一年二月確定後，業經台灣台中地
    方法院檢察署檢察官執行沒收完畢，有該署檢察官扣押（沒
    收）物品處分命令附卷可考，因扣案之上開物品，係本院得
    本於職權斟酌宣告沒收與否之物，既經執行沒收完畢，爰不
    予宣告沒收，併此敘明。
三、公訴意旨另略以：被告乙○○與同案被告江泰宇、王坤仁三
    人持具有殺傷力之手槍，於車內另起意，恐嚇被害人丁○○
    交付二百萬元而未果乙情，另涉有刑法第三百四十六條第三
    項、第一項恐嚇取財未遂及違反槍砲彈藥刀械管制條例第十
    一條第四項（公訴人誤載為第四款）、第十二條第四項（公
    訴人誤載為第四款）未經許可持有改造手槍、子彈之罪嫌云
    云。惟按犯罪事實應依證據認定之，無證據不得認定犯罪事
    實，刑事訴訟法第一百五十四條第二項定有明文；而認定不
    利於被告之事實須依積極證據，茍積極證據不足為不利於被
    告事實之認定時，即應為有利於被告之認定，更不必有何有
    利之證據；又告訴人之指訴係以使被告受刑事訴追為目的，
    是其陳述是否與事實相符，仍應調查其他證據以資審認，此
    有最高法院三十年上字第八一六號、五十二年台上字第一三
    ○○判例可資參照。(一)公訴人認被告乙○○與同案被告江泰
    宇、王坤仁共同涉有刑法第三百四十六條第三項、第一項犯
    行部分，係以被害人丁○○之指訴及證人林志鴻之證述為據
    。訊之被告乙○○否認有何恐嚇取財未遂之犯行，核與同案
    被告江泰宇、王坤仁於其等違反槍砲彈藥刀械管制條例等案
    件偵查、審理時之供述情節相互一致；且證人林志鴻於上開
    案件偵查、審理時均證稱：丁○○有打電話來要求匯十萬元
    至其帳戶，伊則要求將錢親自送去等語（見偵查卷第一０一
    頁、二審卷第八三頁），可見證人林志鴻所述金額顯與被害
    人所指訴金額不符，且相去甚遠，則被害人指訴情節是否可
    信，即非無疑。況被告乙○○等三人如確係要求被害人須交
    出二百萬元，被害人既已聯繫證人林志鴻，並非無從籌款，
    而證人林志鴻亦已同意為被害人付款，何以金額自二百萬元
    突降為十萬元，益見被害人之前述指控，有違常情。是自難
    僅憑被害人片面指訴，即遽認被告乙○○等三人有上開恐嚇
    二百萬元之行為。從而，公訴人所舉之證據尚不足以證明被
    告乙○○犯有共同恐嚇取財未遂罪，本院亦查無其他積極證
    據足認被告乙○○確有公訴人所指之該部分犯行，因此部分
    與前開論罪部分（即刑法第三百零二條第一項部分）有手段
    、目的牽連之裁判上一罪關係，爰不另為無罪之諭知。(二)公
    訴人認被告乙○○與同案被告江泰宇、王坤仁共同涉有違反
    槍砲彈藥刀械管制條例第十一條第四項、第十二條第四項犯
    行部分，係以被告乙○○於上開時地為警查獲時，除扣得前
    述未具殺傷力之玩具手槍一支（槍枝管制編號0000000000）
    及手銬一副外，另同時扣得具有殺傷力之八厘米手槍一支及
    改造子彈七顆（其中五顆子彈由玩具子彈改造而成，可擊發
    ，有殺傷力；槍枝管制編號0000000000，係仿WALTHER廠半
    自動手槍製造之金屬玩具手槍更換土造金屬撞針及已貫通之
    土造金屬槍管改造而成，機械性能良好，可供擊發子彈使用
    ，具殺傷力，有內政部警政署刑事警察局八十九年六月八日
    刑鑑字第六九九一一號鑑驗通知書附於偵查卷第一七八頁可
    佐），且據被告乙○○於警詢時指稱係同案被告江泰宇所交
    付為據。訊之被告乙○○否認有何共同未經許可持有上開改
    造手槍、子彈以恐嚇被害人之犯行，辯稱：伊等係持未具殺
    傷力之玩具手槍、手銬妨害被害人自由，而扣案上開具有殺
    傷力之改造手槍、子彈，係綽號「阿瑞」不詳姓名之成年男
    子於八十九年五月初某日，委託交付伊保管，伊乃將之藏放
    在台中市○○○街八十四號伊所任職之冷熱飲店內，並非江
    泰宇所交付寄放等語。經查同案被告江泰宇於其違反槍砲彈
    藥刀械管制條例等案件偵查、審理時始終否認上情，並供稱
    作案後僅交付被告乙○○上揭未具殺傷力之玩具手槍一支及
    手銬一副，其餘扣案具有殺傷力之改造手槍、子彈係被告乙
    ○○所有等語；參以被告乙○○於警詢時供稱：伊等係持改
    造之九０手槍（按係指扣案未具殺傷力之玩具手槍）犯案等
    語（見偵查卷第三十七頁背面），且被害人丁○○於上開案
    件審理時亦指稱：江泰宇及王坤仁共持一把槍等語（見一審
    卷第二七二頁），顯見被告乙○○及同案被告江泰宇、王坤
    仁三人於本件案發當時僅係共持一支槍犯案，而非共持二支
    槍犯案，應可認定。此外，本院查無其他積極證據足資認定
    被告乙○○及同案被告江泰宇、王坤仁確有上開公訴人所指
    共同違反槍砲彈藥刀械管制條例第十一條第四項、第十二條
    第四項之犯行，因此部分與前開論罪部分（即刑法第三百零
    二條第一項部分）有手段、目的牽連之裁判上一罪關係，爰
    亦不另為無罪之諭知。至於被告乙○○未經許可寄藏上開具
    有殺傷力之改造手槍、子彈部分，因未經公訴人起訴，尚非
    本院審究範圍，應由檢察官另行偵辦，併此敘明。
四、公訴意旨又略以：同案被告江泰宇持手槍、手銬向被害人丁
    ○○冒充係刑警，並由被告乙○○以手銬將被害人銬住，同
    案被告王坤仁以手槍抵住被害人乙事，另共同涉犯刑法第一
    百五十八條第一項之僭行公務員職權罪嫌云云。惟按，上開
    犯罪係以冒充公務員而行使其職權者為構成要件，稱「職權
    」者，即職務上之權限或權力，稱「行使其職權」者，即具
    體行使其所冒充之本國公務員之職務上權力或權限者而言。
    亦即刑法第一百五十八條第一項之客觀構成要件，須冒充公
    務員及行使其職權，始足當之。惟查，同案被告江泰宇係為
    與被害人商談有關同案被告李中利之借貸情事，而向被害人
    冒稱其係刑警，但並未說要查案或是行使警察職權等情，已
    據同案被告江泰宇供明在卷（見二審卷第二０一頁），而被
    害人亦指稱：江泰宇沒有說要執行警察勤務，只說要處理伊
    和李中利的事，並沒有說要查案等語（見二審卷第四六頁）
    ，則同案被告江泰宇僅係向被害人謊稱係刑警，並未行使公
    務員（即刑警）之調查犯罪或逮捕、拘提犯罪嫌疑人之職權
    甚明。是以同案被告江泰宇僅單純佯稱其為刑警，旋因被害
    人識破並反抗後，方由被告乙○○以手銬將被害人銬住，同
    案被告王坤仁以手槍抵住被害人之行為，均難認該當刑法第
    一百五十八條第一項之犯罪構成要件，自難繩以該罪，因此
    部分與前開論罪部分（即刑法第三百零二條第一項部分），
    亦有手段、目的牽連之裁判上一罪關係，爰不另為無罪之諭
    知。
乙、無罪部分：
一、公訴意旨另以：被告乙○○及同案被告江泰宇、王坤仁另起
    真刷卡假消費之犯意，強行帶被害人丁○○至同案被告黃文
    正所開設之歡樂傳呼通訊行，為真刷卡假消費（即真借款假
    買賣）之簽帳，乃由被害人於其信用卡尚存十一萬元信用額
    度內，向同案被告黃文正刷卡借款，扣除手續費及利息後實
    取十萬三千元，而共同向聯合信用卡中心、發卡銀行詐騙，
    因認被告乙○○及同案被告江泰宇、王坤仁、黃文正共犯刑
    法第三百三十九條第一項之詐欺取財罪嫌云云。
二、惟按，稱詐欺者，係指行為人行使詐術（即傳達不實之訊息
    ）使相對人陷於錯誤而為財產之處分，並因此造成相對人整
    體財產上之損害。經查，被害人向同案被告黃文正為刷卡借
    款時，雖係出於行動自由遭受剝奪之情況，然仍係基於其自
    由意識狀態下所能支配之身體之舉止。而按信用卡之契約關
    係存有三面關係，即持卡人（即被害人）與發卡銀行間之委
    任關係；發卡銀行與特約商店（即同案被告黃文正）間之債
    權擔保契約關係；持卡人與特約商店間之買賣關係。而此三
    面關係，為保持各個當事人間之抗辯關係，係屬互相獨立，
    互不相涉。是以被害人雖以借款之名義而向同案被告黃文正
    （即特約商店）刷卡，而使同案被告黃文正向發卡銀行傳達
    不實之訊息（即非真實之買賣而傳達為買賣），然發卡銀行
    對於持卡人仍有付款請求權，此時持卡人（被害人）則僅能
    以意思表示受脅迫為由，向被告乙○○及同案被告江泰宇、
    王坤仁請求侵權行為之損害賠償。至於持卡人對於發卡銀行
    ，既係經持卡人本人同意之刷卡行為，自不能向發卡銀行撤
    銷委託付款。是發卡銀行之付款請求權與持卡人是否以買賣
    為刷卡簽帳之利益狀態並無不同，至於嗣後該付款請求權能
    否完全實現，與持卡人係以買賣而簽帳或真借款假消費而簽
    帳，其利益狀態亦無不同，蓋不論買賣而簽帳抑或借款而刷
    卡簽帳，均有可能因持卡人之財務狀況等因素而未履行，是
    實難認為發卡銀行因同案被告黃文正提供刷卡設備，並進而
    由被告乙○○及同案被告江泰宇、王坤仁共同為假消費真借
    款之刷卡行為而受有損失，因信用卡為真正之情形下，姑不
    論是否以買賣為名義而簽帳刷卡，對於發卡銀行而言，並無
    財產之損失，而僅於信用卡為偽之情形下，因發卡銀行未受
    持卡人之委託而付款，而對持卡人無付款請求權，始受有財
    產之損失。況被害人已領回部分刷卡取得款項五萬一千元，
    此有拾得遺失物領結可憑（見偵查卷第四九頁）；另被害人
    亦未有不願繳納上開信用卡款項之意圖，並陳稱：未去繳納
    該筆款項，係因銀行沒有要伊去付等語（見二審卷第一六一
    頁）。準此，本件被告乙○○及同案被告江泰宇、王坤仁、
    黃文正之行為，並未該當刑法第三百三十九條第一項之犯罪
    構成要件，應無疑問。此外，復查無其他積極證據足資認定
    被告乙○○及同案被告江泰宇、王坤仁、黃文正有何公訴人
    所指之上開犯行，爰依法諭知無罪之判決。
丙、據上論斷，應依刑事訴訟法第二百九十九條第一項前段、第
    三百零一條第一項，刑法第二條第一項、第二十八條、第三
    百零二條第一項、第二百七十七條第一項、第五十五條（修
    正前）、第四十七條第一項、第四十一條第一項前段（修正
    前），罰金罰鍰提高標準條例第一條前段、第二條（修正前
    ），現行法規所定貨幣單位折算新台幣條例第二條，中華民
    國九十六年罪犯減刑條例第二條第一項第三款、第七條、第
    九條，判決如主文。
本案經檢察官丙○○到庭執行職務。
中　　華　　民　　國　　96　　年　　7 　　月　　20　　日
                  刑事第三庭  審判長法  官  唐光義
                                    法  官  楊萬益
                                    法  官  朱光國
上正本證明與原本無異。
如不服本判決，應於送達後十日內向本院提出上訴狀（須附繕本
），上訴於台灣高等法院台中分院。
                                    書記官  洪明霞
中　　華　　民　　國　　96　　年　　7 　　月　　20　　日
附錄論罪科刑法條：
刑法第三百零二條第一項：
私行拘禁或以其他非法方法，剝奪人之行動自由者，處五年以下
有期徒刑、拘役或三百元以下罰金。
刑法第二百七十七條第一項：
傷害人之身體或健康者，處三年以下有期徒刑、拘役或一千元以
下罰金。犯前項之罪因而致人於死者，處無期徒刑或七年以上有
期徒刑；致重傷者，處三年以上十年以下有期徒刑。
